【裁判字號】    89,上訴,1554
【裁判日期】    890630
【裁判案由】    違反臺灣地區與大陸地區人民關係條例等
【裁判全文】
臺灣高等法院臺中分院刑事判決                  八十九年度上訴字第一五五四號
    上  訴  人  臺灣台中地方法院檢察署檢察官
    被      告  甲○○
                乙○○
右上訴人因違反臺灣地區與大陸地區人民關係條例案件，不服臺灣臺中地方法院八十
九年度訴字第一００九號號中華民國八十九年六月三十日第一審判決（起訴案號：臺
灣臺中地方法院檢察署八十九年度偵字第三０二八、五四０六號），提起上訴，本院
判決如左：
    主      文
原判決撤銷。
甲○○、乙○○共同使大陸地區人民非法進入臺灣地區，甲○○處有期徒刑肆月，乙
○○處有期徒刑貳月，均緩刑貳年。
  事      實
一、甲○○在臺中市某色情場所結識從事色情行業之成年男子綽號「阿文」後，即與
    該綽號「阿文」者，基於共同使大陸地區人民非法進入臺灣地區之犯意聯絡，於
    民國（下同）八十八年六月二十日與綽號「阿文」自桃園中正機場出境，相偕前
    往大陸遊玩，並由甲○○於八十八年七月二日，在大陸廣西省桂林市與居住廣西
    省臨桂縣臨桂鎮居民區二一二號之大陸地區人民乙○○辦理假公證結婚手續，取
    得大陸廣西省壯族自治區桂林市公證處所製作之「結婚公證書」後，於同年七月
    三日返國，甲○○除自付新台幣（下同）六千元外，其餘旅遊及假結婚之一切費
    用皆由「阿文」支付。甲○○回臺後即持前開「結婚公證書」向財團法人海峽交
    流基金會申請文書驗證獲准，旋於八十八年七月三十日，以上述「結婚公證書」
    及財團法人海峽交流基金會出具之驗證「證明」等文件，至臺中縣清水鎮戶政事
    務所，填具「結婚登記申請書」、「身分證變更登記申請書」，申請辦理結婚之
    戶籍登記及甲○○身分證配偶欄之變更登記，致使該管不知情之公務員，將該不
    實之事項，登載於所掌之公文書（即戶籍登記、戶口名簿及甲○○之身分證上─
    記載其配偶為大陸地區女子乙○○）。其後又基於同一偽造文書之犯意，於八十
    八年八月三日再填具「大陸地區人民進入臺灣地區保證書」，向轄區臺中縣警察
    局清水分局大秀派出所申請，取得證明後，連同甲○○之身分證、戶籍謄本等資
    料，委託不知情之皇牌旅行社有限公司職員譚玉芬，填具「大陸地區人民進入臺
    灣地區旅行證申請書」，向內政部警政署入出境管理局，以探親為由，申請大陸
    地區女子乙○○入境來臺，使該管公務員不知有偽，而於所掌之「中華民國臺灣
    地區旅行證」公文書上登載「探親」之不實事項，發給大陸地區女子乙○○之入
    境許可證，致乙○○得以探親名義作掩飾，行使該不實登載之文書，於八十八年
    九月九日經不詳姓名人帶同搭機進入臺灣地區，足生損害於戶政機關對戶籍管理
    及內政機關對入出境管理之正確性。迨八十八年九月二十八日，轄區警員通知甲
    ○○辦理流動戶口登記時，發覺可疑，而查悉上情。
二、案經臺中縣警察局清水分局報請臺灣臺中地方法院檢察署檢察官偵查起訴。
    理      由
一、訊據被告甲○○對於前揭在臺中市某色情場所結識從事色情行業之成年男子綽號
    「阿文」後，即與該綽號「阿文」者相偕於八十八年六月二十日自桃園中正機場
    出境，前往大陸遊玩，旋於八十八年七月二日，在大陸廣西省桂林市與居住廣西
    省臨桂縣臨桂鎮居民區二一二號之大陸地區人民乙○○辦理公證結婚手續，取得
    大陸廣西省壯族自治區桂林市公證處所製作之「結婚公證書」後，於同年七月三
    日返國，除自付六千元外，其餘旅遊及結婚之一切費用皆由「阿文」支付。回臺
    後即持「結婚公證書」向財團法人海峽交流基金會申請文書驗證獲准，旋於八十
    八年七月三十日，以上述「結婚公證書」及財團法人海峽交流基金會出具之驗證
    「證明」等文件，至臺中縣清水鎮戶政事務所，填具「結婚登記申請書」、「身
    分證變更登記申請書」，申請辦理結婚之戶籍登記及身分證配偶欄之變更登記，
    八十八年八月三日再填具「大陸地區人民進入臺灣地區保證書」，向轄區臺中縣
    警察局清水分局大秀派出所申請，取得證明後，連同身分證、戶籍謄本等資料，
    委託皇牌旅行社有限公司職員譚玉芬，填具「大陸地區人民進入臺灣地區旅行證
    申請書」，向內政部警政署入出境管理局，以探親為由，申請大陸地區女子乙○
    ○入境來臺，核發大陸地區女子乙○○之入境許可證 ，致乙○○得以探親名義，
    於八十八年九月九日經不詳姓名人帶同搭機進入臺灣地區之事實，坦承不諱。訊
    據被告乙○○亦坦承前揭與甲○○在大陸廣西省桂林市辦理公證結婚手續，並於
    八十八年九月九日以探親為由，入境許可證，經不詳姓名人帶同搭機進入臺灣地
    區之事屬實。且有上開結婚證明書、結婚登記申請書、身分證變更登記申請書、
    大陸地區人民進入臺灣地區保證書、大陸地區人民進入臺灣地區旅行證申請書、
    中華民國臺灣地區旅行證等件在卷可稽。
二、雖被告甲○○、乙○○均矢口否認有何假公證結婚、違反臺灣地區與大陸地區人
    民關係條例、使公務員登載不實等犯行。甲○○辯稱：伊與乙○○並非假結婚，
    伊於八十八年七月三日回國後，八十八年八月八日又去大陸，到福州治療氣喘病
    ，乙○○於八十八年九月九日來臺時，伊尚未回來，致未能帶同乙○○入境，乙
    ○○乃與其姊一起過來，伊未曾與乙○○行房，係要等正式辦理結婚宴客後才同
    房，且伊身體比較差，亦無法行房，又伊在休閒中心認識綽號「阿文」後，「阿
    文」表示要幫伊討大陸女子為妻，伊有付給「阿文」旅費六千元云云；被告乙○
    ○辯稱：伊與甲○○並非假結婚，伊姑媽說甲○○很有錢，希望嫁到臺灣的日子
    會比較好過，伊在大陸時有與甲○○住在一起，但到臺灣後他的朋友說他生病了
    ，才帶伊到一民宅暫住，叫伊等甲○○回來云云。然查，被告甲○○於警訊時就
    其與乙○○結婚後，何以未曾與乙○○同住、行房，乙○○來臺之後兩人何以未
    曾見面，為何會由綽號「阿文」帶伊至大陸，且伊與「阿文」彼此不熟復無交情
    ，何以「阿文」願意為伊負擔赴大陸旅遊及結婚費用，其個人僅花費六千元，及
    其與乙○○欲辦理流動戶口為何必須透過第三人始得與乙○○聯絡等諸多疑點，
    皆未能提出合理之解釋說明。又乙○○於八十八年九月九日入境臺灣時，甲○○
    猶滯留在大陸，至九月二十四日始返臺，雖其罹有慢性阻塞性肺疾病（疑似哮喘
    ），自八十七年一月起即曾陸續在臺中榮民總醫院治療，有該院診斷證明書及病
    歷紀錄各一份在卷，但其既以乙○○係其配偶而申請入境來臺探親，焉有於自已
    仍滯留大陸期間，就任由他人先行帶同乙○○入境，並安排民宅暫住？實有悖常
    情。況被告甲○○、乙○○果真雙方皆有結婚成為夫妻之意願，既已在大陸廣西
    省桂林市辦妥公證結婚手續，亦已在臺辦妥結婚之戶籍登記及身分證配偶欄之變
    更登記，豈有遲遲不同住、行房之道理？又被告甲○○所謂要等正式辦理結婚宴
    客云云，為何迄今歷時經年，猶未見付諸行動？綜上所述，被告甲○○、乙○○
    顯非有結婚成為夫妻之真意，至為明灼。彼等否認犯行，所為前揭各辯解，無非
    係事後卸責之飾詞，不足遽採，其犯行均堪以認定。
三、核被告甲○○、乙○○所為，係違反臺灣地區與大陸地區人民關係條例第七十九
    條第一項、第十五條第一款之使大陸地區人民非法進入臺灣地區罪及刑法第二百
    十六條、第二百十四條之行使使公務員登載不實文書罪。其使公務員登載不實之
    低度行為應為行使之高度行為所吸收，不另論罪。被告二人與綽號「阿文」之成
    年男子間，均互有犯意之聯絡及行為之分擔，應論以共同正犯。又被告甲○○利
    用不知情之皇牌旅行社有限公司職員譚玉芬向內政部警政署入出境管理局，申請
    大陸地區人民入境手續部份，係間接正犯。被告等所犯上述兩罪之間，有方法結
    果之牽連關係，應從一重處斷，論以使大陸地區人民非法進入臺灣地區一罪。原
    審未詳細勾稽全案證據調查所得，即為被告無罪諭知，即有未合。公訴人上訴意
    旨執此指摘原審判決不當，為有理由，自應由本院將原判決撤銷改判。茲審酌被
    告之品行、犯罪之動機、犯罪之情節、犯罪所生之損害、犯罪後之態度等一切情
    狀，分別判處如主文第二項所示之刑，以示懲儆。又被告甲○○雖曾受有期徒刑
    以上刑之宣告，但已於八十年一月一日執行完畢後，五年以內未曾受有期徒刑以
    上刑之宣告，此有台灣高等法院被告全國前案紀錄表在卷可資佐證，被告乙○○
    則未曾受有期徒刑以上刑之宣告，其等為本件犯行係受他人之利用安排，情節較
    屬輕微，經此起訴審判，並為科刑之判決，應已知所警惕，而無再犯之虞，本院
    認所宣告之刑均以暫不執行為適當，乃併予宣告緩刑貳年，以資惕勵。
四、據上論斷，應依刑事訴訟法第三百六十九條第一項前段、第三百六十四條、第二
    百九十九條第一項前段，臺灣地區與大陸地區人民關係條例第七十九條第一項、
    第十五條第一款，刑法第二十八條、第二百十六條、第二百十四條、第五十五條
    、第七十四條第一款第二款，罰金罰鍰提高標準條例第一條前段，判決如主文。
五、本案經檢察官陳銘章到庭執行職務。
中      華      民      國    八十九      年      十      月    十八    日
                              臺灣高等法院臺中分院刑事第八庭
                                    審判長法  官  羅  得  村
                                         法  官  劉  榮  服
                                          法  官  古  金  男
右正本證明與原本無異。
如不服本判決應於收受送達後十日內向本院提出上訴書狀，其未敘述上訴之理由者並
得於提起上訴後十日內向本院補提理由書（均須按他造當事人之人數附繕本）。
                                          書記官  林  世  傑
中      華      民      國    八十九      年      十      月    十九    日
附錄論罪科刑法條：
(一)、臺灣地區與大陸地區人民關係條例第七十九條第一項、第十五條第一款
(二)、刑法第二百十六條、第二百十四條
                                                                        Ｋ


司法院資訊處製作；財團法人民間司法改革基金會備份。
